最高法院民事判決　　　　　　九十六年度台上字第一○一六號
上　訴　人　山隆通運股份有限公司
法定代理人　甲○○
訴訟代理人　陳建勳律師
　　　　　　周建才律師
被 上訴 人　華山產物保險股份有限公司（即太平產物保險股份
　　　　　　有限公司）
法定代理人　乙○○
被 上訴 人　新光產物保險股份有限公司
法定代理人　丙○○
被 上訴 人　富邦產物保險股份有限公司
法定代理人　丁○○
共　　　同
訴訟代理人　許俊仁律師
上列當事人間請求損害賠償事件，上訴人對於中華民國九十五年
八月二十九日台灣高等法院第二審判決（九十五年度保險上字第
二一號），提起上訴，本院判決如下：
    主  文
上訴駁回。
第三審訴訟費用由上訴人負擔。
    理  由
本件被上訴人太平產物保險股份有限公司，已更名為華山產物保
險股份有限公司（下稱華山公司），爰逕列華山公司為訴訟當事
人。又其法定代理人經變更為乙○○，並聲明由其承受訴訟，核
無不合，先予敘明。
其次，被上訴人主張：訴外人巨擘科技股份有限公司（下稱巨擘
公司）前自日本進口THERMAL CLEAN CUBE共十三件，分裝三只貨
櫃，交由第一審共同被告德翔航聯有限公司（T.S.Lines Ltd.，
下稱德翔公司）運抵台灣後，儲放於第一審共同被告怡聯股份有
限公司（下稱怡聯公司）位於桃園縣楊梅鎮貨櫃場。再由巨擘公
司委託上訴人提領並運至該公司之苗栗廠房。嗣經檢視結果，發
現其中第TEXU0000000號貨櫃（下稱系爭貨櫃）內裝載之四組THE
RMAL UNIT （下稱系爭貨物）嚴重毀損已無修復價值。巨擘公司
乃以其殘值抵價，再支付日本製造商日幣九百六十五萬八千元，
以換購新品；加上另支付之公證費新台幣（下同）一萬一千六百
零三元、運費十四萬五千六百九十五元，及檢驗費日幣三十六萬
一千五百六十元，合計受有三百二十七萬六千三百八十七元之損
害。該損害係因上訴人之受僱人疏於注意，致系爭貨物遭嚴重撞
擊毀損所造成，上訴人自應依侵權行為及（運送契約之）債務不
履行法律關係，對巨擘公司負損害賠償之責。被上訴人華山公司
、新光產物保險股份有限公司（下稱新光公司）及富邦產物保險
股份有限公司（下稱富邦公司），前依承保比例，為系爭貨物運
送之共同保險人，已各按比例理賠巨擘公司，經受讓該公司對上
訴人之一切損害賠償請求權，並對上訴人為債權讓與之通知。爰
依保險代位及債權讓與之法律關係，求為命上訴人給付華山公司
、新光公司、富邦公司依序為一百六十三萬八千一百九十四元、
九十八萬二千九百十六元、六十五萬五千二百七十七元，及均自
訴狀繕本送達翌日（民國九十三年九月二十一日）起加付法定遲
延利息之判決（被上訴人各超過上開金額本息之請求；及另請求
第一審共同被告德翔公司、怡聯公司賠償損害部分，業經第一審
判決其敗訴確定）。
上訴人則以：系爭貨櫃自怡聯公司貨櫃場運出及交回巨擘公司時
，均無任何毀損。被上訴人又未舉證證明系爭貨物自九十二年八
月三十日送抵巨擘公司苗栗廠房起，至同年九月二日伊另受該公
司委託運至其他廠區止，該貨物未受有任何損害。可見該貨物應
係在巨擘公司吊出貨櫃時毀損，與伊無關。茍系爭貨物未能確定
在何階段受損，依海商法第七十五條第二項規定，亦應由負責海
上運送之德翔公司負責。被上訴人主張伊應負損害賠償之責，仍
自屬無據。又系爭貨物如係伊另受巨擘公司委託，於九十二年九
月二日再為運送時受損，即非屬被上訴人承保範圍，更無容被上
訴人主張保險代位之餘地。縱認系爭貨物確因伊之運送受損，應
負賠償之責，惟既僅其中二組機器受損；檢驗、公證費之支出又
與運送契約之債務不履行無關。被上訴人請求伊賠償四組機器全
部毀損之損失，及支付該檢驗、公證費之損害，已屬無理。且巨
擘公司未將系爭貨物妥善裝置於貨櫃，施以適當穩妥（防撞）措
施，就損害之發生或擴大，與有過失，即應免除或減輕伊之賠償
金額。並於伊賠償被上訴人時，依民法第二百十八條之一第一項
規定，被上訴人應讓與該貨物所有權，伊得為同時履行之抗辯等
語，資為抗辯。
原審以：訴外人巨擘公司自日本進口系爭貨物，委託上訴人提領
並運至巨擘公司苗栗廠區，嗣經檢視受損。被上訴人華山公司、
新光公司、富邦公司已各按其承保比例，理賠巨擘公司，並受讓
巨擘公司對運送人得行使之一切權利，經通知上訴人等情，為兩
造不爭執之事實。依上訴人自承其受託於九十二年八月三十日將
系爭貨櫃運抵巨擘公司苗栗廠房後，另受該公司委託，於同年九
月二日、三日，將貨櫃運至巨擘公司指定其他廠區。且於九十二
年九月十八日出具九二山隆字第七一號函，坦言於九十二年九月
初承運系爭貨櫃，因故將貨櫃內機器設備毀損，及承諾願負賠償
責任。足見系爭貨物確係上訴人於九十二年九月二日另受巨擘公
司委託之運送中毀損。訴外人中華海事檢定社股份有限公司之公
證書，關於系爭貨櫃於怡聯公司進行貨櫃吊舉時，發生意外掉落
之記載，係公證人紀慶堂本於傳聞而為；證人即上訴人僱用司機
羅富萬僅證明於九十二年八月三十日之運送未生貨櫃掉落或碰撞
，無法證明系爭貨物於同年九月二日、三日之運送未發生毀損，
均不足為有利於上訴人之認定。上訴人辯稱：上開函件係受詐欺
或脅迫所出具，其無承認毀損系爭貨物之真意，或應由負責海上
運送之德翔公司負責云云，經核均無可取。是系爭貨物既係於上
訴人受巨擘公司委託運送過程中受損，上訴人復未舉證證明該貨
物之毀損係因不可抗力，或因運送物之性質，或因託運人或受貨
人之過失所致，則系爭貨物嚴重毀損後，因台灣欠缺技術人員及
零件，經運交日本製造商檢視評估結果，認其中兩組受損已無法
使用；如採兩組換新組件，另兩組維修，計價為日幣一千三百四
十四萬八千元；如四組均換新組件，要價僅為日幣一千二百四十
六萬八千元，可見系爭貨物已無修復價值。巨擘公司乃以系爭貨
物之殘值日幣二百八十七萬元抵價方式，換購新品，因而支付製
造商日幣九百六十五萬八千元（按係日幣九百五十九萬八千元之
誤，即12,468,000－2,870,000＝9,598,000），並以之作為系爭
貨物在交付目的地之價值。再加上另支付之檢修費日幣三十六萬
一千五百六十元、運費十四萬五千六百九十五元，及公證費一萬
一千六百零三元，折計受有三百二十七萬六千三百八十七元之損
害。依據民法第六百三十八條第一項關於運送物毀損賠償額之規
定，請求上訴人賠償該損害，自屬有理。該損害額，已扣除系爭
貨物之殘值，所支之公證費及檢修費，又係巨擘公司證明損害發
生及其範圍所必需，且與上訴人（就運送契約）之不完全履行間
，有相當因果關係；上訴人並未舉證證明巨擘公司有未妥善裝置
系爭貨物或未實施適當穩妥（防撞）措施，致該貨物毀損之情事
。其辯稱：巨擘公司不得請求賠償各該費用；或該公司就損害之
發生或擴大，與有過失；或於其賠償時，巨擘公司應讓與系爭貨
物，並為同時履行云云，均無可採。因被上訴人華山公司、新光
公司、富邦公司已按其承保系爭貨物之比例，理賠巨擘公司，及
受讓巨擘公司上開對上訴人之損害賠償請求權，經對上訴人為債
權讓與之通知，其等依運送契約及債權讓與之法律關係，請求上
訴人依序給付（賠償）一百六十三萬八千一百九十四元、九十八
萬二千九百十六元、六十五萬五千二百七十七元，及均自訴狀繕
本送達翌日（九十三年九月二十一日）起，加付法定遲延利息，
即應准許。並說明毋庸再就被上訴人關於依侵權行為及保險代位
法律關係所為請求，或兩造其他攻擊防禦方法，予以審酌或逐一
論述之理由。因而維持第一審所為被上訴人勝訴之判決，駁回上
訴人之上訴，經核於法尚無違誤。
查系爭貨物因上訴人之運送而嚴重毀損後，經送回日本原製造商
檢視評估結果，認其中兩組已無法使用；如採兩組換新組件，另
兩組維修方式，計價為日幣一千三百四十四萬八千元；但如四組
均予換新組件，要價僅為日幣一千二百四十六萬八千元。可見系
爭貨物已無修復價值，巨擘公司乃以系爭貨物之殘值日幣二百八
十七萬元抵價方式，換購新品，均為原審所確定之事實。原判決
據此認定巨擘公司因系爭貨物之毀損，換購新品所受「日幣九百
六十五萬八千元」之損害，應係「日幣九百五十九萬八千元」之
誤算，（即12,468,000－2,870,000＝9,598,000）。核屬應由第
一審及原審法院另以裁定更正之範疇，要與原判決是否違背法令
無涉。又原審認定系爭貨物係於上訴人另受巨擘公司委託，在九
十二年九月二日之運送過程中受損，由巨擘公司將其本於運送契
約所生之損害賠償請求權讓與被上訴人，並通知上訴人。被上訴
人據以依（運送契約及）債權讓與之法律關係，各請求上訴人賠
償損害，即與該貨物之損害是否發生於被上訴人承保期間，及被
上訴人得否主張保險代位無關。是以原判決縱未就上訴人所為：
系爭貨物受損，非屬被上訴人承保期間所承保之範圍，無容被上
訴人主張保險代位餘地之抗辯，予以論駁，仍難指為違背法令。
上論意旨，徒就原審取捨證據、認定事實，及解釋契約之職權行
使，指摘原判決不當，聲明廢棄，非有理由。
據上論結，本件上訴為無理由。依民事訴訟法第四百八十一條、
第四百四十九條第一項、第七十八條，判決如主文。
中　　華　　民　　國　九十六　年　　五　　月　　十　　日
                      最高法院民事第四庭
                          審判長法官  蘇　茂　秋
                                法官  陳　碧　玉
                                法官  王　仁　貴
                                法官  劉　靜　嫻
                                法官  劉　福　來
      本件正本證明與原本無異
                                      書  記  官
中　　華　　民　　國　九十六　年　　五　　月  二十三  日
                                                  z
